臺灣高等法院民事判決　　　　　　　　　　　　　　　　九十一年度上字第九五號
　　上　訴　人　甲○○
　　訴訟代理人　張林菽招
　　被 上訴 人　丁○○
　　　　　　　　丙○○
　　　　　　　　乙○○
　　法定代理人　黃柏盛
右當事人間損害賠償事件，上訴人對於中華民國九十年十一月二十八日臺灣臺北地方
法院八十九年度重訴字第九三八號第一審判決提起上訴，本院判決如左：
    主    文
上訴駁回。
第二審訴訟費用由上訴人負擔。
    事實及理由
甲、程序方面：
    本件被上訴人經合法通知，未於言詞辯論期日到場，核無民事訴訟法第三百八十
    六條各款所列情形，爰依上訴人之聲請，由其一造辯論而為判決。
乙、實體方面：
一、本件被上訴人起訴主張：原審共同被告顏龍傑於民國八十八年八月十八日下午一
　　時三十分許，駕駛車號ＤＨ－○五三○號自用小貨車途經台北市○○○道，本應
　　注意莊敬隧道內僅有雙向共二個車道，二個車道中間以雙黃實線劃分，在該劃有
　　分向限制線之路段不得駛入來車之車道內，且依當時情形非不能注意，竟僅為閃
　　避在其右側行駛之不詳車號機車而跨越分向限制線，違規駛入來車之車道內逆向
　　行駛，撞倒被害人詹詩瑩所騎乘車號ＤＫＮ－八五六號之輕型機車，致詹詩瑩因
　　多發性骨折及血氣胸，於送醫急救途中不治死亡。被上訴人丁○○、丙○○、黃
　　柏盛、乙○○分別為詹詩瑩之父親、母親、丈夫、兒子；原審共同被告勇霆工程
　　有限公司（下稱勇霆公司）係車號ＤＨ－○五三○號自用小貨車之所有權人，顏
　　龍傑係為上訴人及原審共同被告休閒小站公司股份有限公司（下稱休閒小站公司
　　）載運冰沙配送途中發生本件車禍，則上訴人、勇霆公司、休閒小站公司均為顏
　　龍傑之僱用人，應與顏龍傑連帶負賠償責任。又因詹詩瑩之死亡，丁○○支出喪
　　葬費新台幣（下同）四十五萬三千三百三十元，並受有扶養費二百二十九萬五千
　　元及慰撫金二百萬元之損害，計四百七十四萬八千三百三十元；丙○○受有扶養
　　費二百九十萬四千元及慰撫金二百萬元之損害，計四百九十萬四千元；黃柏盛受
　　有慰撫金二百萬元之損害；乙○○受有扶養費一百五十三萬九千元及慰撫金二百
　　萬元之損害，計三百五十三萬九千元。另被上訴人已領取汽車強制保險金一百二
　　十萬元，顏龍傑亦已賠償被上訴人八十萬元，共計二百萬元，由被上訴人四人平
　　均受償，每人受償五十萬元，是扣除已賠償之數額，被上訴人丁○○、丙○○、
　　黃柏盛、乙○○，分別尚受有四百二十四萬八千三百三十元、四百四十萬四千元
　　、一百五十萬元、三百十三萬九千元之損害，爰依侵權行為之法則求為命顏龍傑
　　、勇霆公司、休閒小站公司及上訴人連帶如數給付，並加計法定遲延利息等情。
　　原審判決顏龍傑、上訴人應連帶給付丁○○五十六萬二千三百九十七元、丙○○
　　三十三萬七千二百十二元、乙○○三十八萬九千七百十七元，及顏龍傑自八十八
　　年十二月二十九日起、上訴人自八十八年十二月九日起，均至清償日止，按年息
　　百分之五計算之利息，而駁回被上訴人丁○○、丙○○、乙○○其餘之訴及被上
　　訴人黃柏盛之訴，上訴人不服，就其敗訴部分基於個人之事由提起上訴，至被上
　　訴人及顏龍傑就其敗訴部分則未據聲明不服，已告確定。並答辯聲明駁回上訴人
　　之上訴。
二、上訴人則以：原審共同被告顏龍傑係受僱於上訴人之前妻洪千惠經營之泡沫紅茶
    景華店，且顏龍傑係依洪千惠之指示駕車運送冰沙至同為洪千惠開設之通化店途
    中發生本件車禍，足見僱用人係洪千惠，上訴人並非顏龍傑之僱用人，自不需與
    顏龍傑負連帶賠償責任等語，資為抗辯。並上訴聲明(一)原判決不利上訴人部分廢
    棄。(二)前開廢棄部分，被上訴人在第一審之訴及假執行之聲請均駁回。
三、兩造不爭之事實：被上訴人主張原審同案被告顏龍傑於八十八年八月十八日下午
　　一時三十分，駕駛車號ＤＨ－０五三０號自用小貨車，途經台北市○○○道內，
　　本應注意莊敬隧道內僅有雙向共二個車道，二個車道中間以雙黃實線劃分，在該
　　劃有分向限制線之路段，不得駛入來車之車道內，而依當時情形又非不能注意，
　　竟僅為閃避在其右側行駛之不詳車號機車而跨越分向限制線，違規駛入來車之車
　　道內逆向行駛，撞擊被害人詹詩瑩所騎乘車號ＤＫＮ－八五六號之輕型機車，致
　　使被害人詹詩瑩因多發性骨折及血氣胸，於送醫急救途中不治死亡。顏龍傑應負
　　擔侵權行為責任之事實，為其上訴人不爭執，並經調閱原法院八十八年度交字第
　　二二號業務過失致死案件卷宗，查閱屬實；顏龍傑並因業務過失致死罪，經刑事
　　法庭判處有期徒刑一年六月，緩刑四年確定在案。被上訴人請求損害賠償，經原
　　審判決之金額亦不爭執，堪信為真實。
四、兩造爭執要旨：本件兩造爭執要旨乃在於上訴人是否為顏龍傑之僱用人？經查：
　(一)顏龍傑於八十八年八月十九日檢察官相驗時供稱：「送冰時，受僱休閒小站之甲
    ○○老板（是加盟店），老板娘洪千惠：：：。」（見台北地檢署八十八年度相
　　字第五七六號卷第廿五頁反面）；又於檢察官偵查中供稱：「：：他們找我老板
    ，我老板不願出面，由他律師出面，且老板人在大陸，台北是老板娘洪千惠在負
    責：：：。」（見同前八十八年度偵字第一九三四五號卷第四二頁）；又於刑事
　　第一審法院審理中陳稱：「我是受僱於甲○○本人，因甲○○是休閒小站加盟者
　　。」（見原審法院八十八年度交字第二十二號卷第九０頁），顏龍傑為本件車禍
　　案件之刑事被告，在民事損害賠償之本件則與甲○○為共同被告，甲○○與洪千
　　惠於八十八年八月二十七日以前為夫妻，顏龍傑與其夫妻均無恩怨，其應無為洪
　　千惠脫罪卸責之理，顏某之供詞，應可採信。
　(二)上訴人前妻洪千惠於原審供稱：「：：：顏出車禍那天是我叫他去送貨的。但是
　　我選任顏龍傑是有駕照的，我沒有叫他超速或違規行駛。」（見原審卷第一四五
　　頁）云云，則縱使司機顏龍傑係洪千惠所選任，亦不能推定洪千惠即為其僱用人
    ，蓋一般公司，行號有將選任司機之工作交由各部門之經理或總務人員負責選任
    ，該選任之人係為公司、行號而選任，其實際之僱用人仍為公司或商號之老板，
    是以洪千惠上開供詞，並不能認定僱用人即為洪千惠而非上訴人。
　(三)又上訴人提出承租人為洪千惠經公證之房屋租賃契約書（見本院卷第三九頁），
　　認台北市○○區○○街九十號一Ｆ之房屋係洪千惠所承租，在該地開設之休閒小
　　站景華店即為洪千惠所開設，僱用人應為洪千惠等情，然查出名承租房屋者，未
　　必即為公司、行號之負責人，此為一般社會之現象，如以承租人為洪千惠即推定
　　其為休閒小站景華店之老板，亦即為顏龍傑之僱用人，如此推定與經驗法則不盡
　　相符。
　(四)上訴人另辯稱：上訴人甲○○已將休閒小站景華店讓與證人洪千惠。然查，又依
　　原審共同被告休閒小站公司提出有關本件之休閒小站加盟契約書，本件與休閒小
　　站公司簽定休閒小站加盟契約書之名義上相對人，雖為證人張火順，惟證人張火
　　順為上訴人甲○○之父親，且本件實際上與休閒小站公司，簽定該休閒小站加盟
　　契約書，約定休閒小站公司授權加盟位於台北市○○區○○街九十號之景華店者
　　，為上訴人甲○○，此均經證人張火順，以及上訴人甲○○之前妻即證人洪千惠
　　證述屬實（見原審卷第一四一－一四三頁），亦為休閒小站公司所自認。是本件
　　經營系爭休閒小站景華店者，確係上訴人甲○○，應堪認定。
　　綜上分析，足見本件顏龍傑之僱用人確為上訴人無訛。
五、按「受僱人因執行職務，不法侵害他人之權利者，由僱用人與行為人連帶負損害
    賠償責任。但選任受僱人及監督其職務之執行，已盡相當之注意或縱加以相當之
    注意而仍不免發生損害者，僱用人不負賠償責任。如被害人依前項但書之規定，
    不能受損害賠償時，法院因其聲請，得斟酌僱用人與被害人之經濟狀況，令僱用
    人為全部或一部之損害賠償。僱用人賠償損害時，對於為侵權行為之受僱人，有
    求償權。」是依民法第一百八十八條規定，受僱人因執行職務，不法侵害他人之
    權利，且僱用人於選任受僱人及監督受僱人職務之執行，未盡相當之注意，則僱
    用人應與受僱人負擔連帶給付之責任。本件上訴人為顏龍傑之僱用人，顏龍傑侵
    權行為之事實於原審業經確定在案，上訴人為顏龍傑之僱用人，其並未舉證證明
    有前述條文但書規定之事由，則上訴人自應對本件侵權行為事件與顏龍傑負連帶
    損害賠償之責任。
六、本件上訴人對原審判決所認定顏龍傑應給付被上訴人之金額均不爭執，上訴人為
　　顏龍傑之僱用人，已如前述，其又無可免責之事由，自應就原審主文第一項所命
　　給付之金額負連帶賠償之責任。
七、從而，被上訴人依侵權行為之法則，求為判命上訴人應與顏龍傑連帶給付被上訴
    人丁○○五十六萬二千三百九十七元、被上訴人丙○○三十三萬七千二百十二元
    、被上訴人乙○○三十八萬九千七百十七元本息，為無不當，原審判決被上訴人
    此部分勝訴，核無不合，上訴論旨仍執陳詞，指摘原判決此部分不當，求予廢棄
    改判，為無理由，應予駁回上訴。
八、本件事證已臻明確，兩造其餘之攻防方法與判決結果不生影響，無庸逐一論述，
　　併此明。
丙、據上論結，本件上訴為無理由，依民事訴訟法第四百四十九條第一項、第七十八
　　條、第四百六十三條、第三百八十五條第一項前段，判決如主文。
中　　　華　　　民　　　國　　九十一 　 年　　  七  　　月　　 三十   　日
　　　　　　　　　　　　　　　　民事第八庭
　　　　　　　　　　　　　　　　　　審判長法　官　鄭  三  源
　　　　　　　　　　　　　　　　　　　　　法　官　王  淇  梓
　　　　　　　　　　　　　　　　　　　　　法　官　郭　松　濤
右正本係照原本作成。
不得上訴。
中　　　華　　　民　　　國　　九十一  　年　　  七  　　月　　三十一 　 日
　　　　　　　　　　　　　　　　　　　　　書記官　方  素  珍
